【裁判字號】    98,交抗,2273
【裁判日期】    980925
【裁判案由】    違反道路交通管理處罰條例
【裁判全文】
臺灣高等法院交通事件裁定            98年度交抗字第2273號
抗  告  人
即受處分人  甲○○
上列抗告人因違反道路交通管理處罰條例案件，不服臺灣桃園地
方法院98年度交聲字第2038號，中華民國98年9月3日裁定（原處
分案號：桃監裁罰字第裁52-C00000000號），提起抗告，本院裁
定如下：
    主  文
原裁定撤銷，發回臺灣桃園地方法院。
    理    由
一、原處分意旨略以：受處分人甲○○於民國（下同）97年12月
    2日上午11時50分許，駕駛車牌號碼3P-6046號自用小貨車，
    行經有燈光號誌管制之臺北縣板橋市○○路與中央路口時，
    闖越紅燈行駛，經警當場攔停，並以「闖紅燈」為由掣單舉
    發違規，並由交通部公路總局新竹區監理所桃園監理站，以
    相同事由，依道路交通管理處罰條例第53條第 1項、第63條
    ，裁處罰鍰新臺幣5,400元，併計違規點數3點等語。
二、聲明異議意旨略以：伊當時駕車行經臺北縣板橋市○○路與
    中央路口時，係綠燈直行，並無闖紅燈情事，伊為警攔停時
    ，警員僅表示當時有一位阿伯看見伊闖紅燈，故攔停舉發違
    規，顯見警員當時並未親眼目睹伊有前開違規情事，僅依他
    人片面之陳述即舉發違規，實難甘服，為此聲明異議等語。
三、原裁定意旨略以：本件交通部公路總局新竹區監理所桃園監
    理站認受處分人有闖紅燈之違規情事，於98年5月4日以桃監
    裁罰字第裁52-C00000000號裁決書，裁處受處分人罰鍰新臺
    幣5,400元，並記違規點數3點，該裁決書經寄往受處分人位
    於桃園縣桃園市○○里○○街 177號住處，因不獲會晤本人
    ，而於98年5月7日由受處分人之兄收受而為送達，有送達證
    書一紙在卷可按。是受處分人若不服上開處罰，自應於裁決
    書合法送達日之翌日（即98年5月8日）起20日內，向原審法
    院聲明異議，故應以 98年5月27日為期間末日而屆滿。然受
    處分人遲至 98年8月20日（原裁定誤載為98年8月2日）始具
    狀向原處分機關聲明異議，有其聲明異議狀上之收狀戳章可
    參，受處分人顯已逾越前開聲明異議之20日不變期間，而屬
    不可補正之事項，依道路交通案件處理辦法第18條之規定，
    本件聲明異議不合法律上之程式，應予駁回等語。
四、抗告意旨略以：警員因有目擊之阿伯證明伊闖紅燈而開單，
    伊認事實舉發有誤，故拒絕簽收舉發單，理應補寄或通知領
    取舉發單以便提出申訴，伊遲至監理所寄來裁決書始知悉此
    違規。伊於98年5月7日收到裁決書後於98年5月8日前往監理
    站申訴，已於20日內提出異議，並無喪失異議權等語。
五、按違反道路交通管理處罰條例之行為，於處罰裁決前，應給
    予違規行為人陳述之機會，不服舉發事實者，應於15日內，
    向處罰機關陳述意見，違反道路交通管理事件之處罰機關，
    得於適當地點設置陳述室，供違規行為人於裁決前，陳述被
    舉發之違規事實。道路交通管理處罰條例第8條第 2項、第9
    條第 1項、違反道路交通管理事件統一裁罰基準及處理細則
    第37條分別定有明文。前開所指之陳述意見之時點為「裁決
    前」，本件原處分機關於98年5月4日為裁決，並於 98年5月
    7 日由受處分人之兄收受而為送達，而抗告人係於「裁決後
    」之98年5月8日向原處分機關提出「交通違規陳述單及查詢
    單」表示不服，有交通部公路總局新竹區監理所桃園監理站
    違反道路交通管理事件裁決書、桃園監理站送達證書、交通
    違規陳述單及查詢單各 1紙在卷（原審卷第10頁、第11頁、
    第25頁參見）可按，則抗告人提出陳述單是否即對原裁決書
    不服所為之意思表示，如其於接到裁決書之翌日起20日內為
    之，其聲明異議之期間是否逾期，即非無研求餘地。又按受
    處分人，不服第 8條主管機關所為之處罰，得於接到裁決書
    之翌日起20日內，向管轄地方法院聲明異議，道路交通管理
    處罰條例第87條第 1項定有明文。又依該條項聲明異議之期
    間，自裁決送達之翌日起算，並得依法扣除在途期間及聲請
    回復原狀及提出於原處分機關為之，道路交通案件處理辦法
    第12條、第13條亦定有明文。再違反道路交通管理事件，受
    處分人不服處罰，依法聲明異議者，處罰機關應於接受異議
    書狀 5日內，製作不服違反道路交通管理事件裁決聲明異議
    移送書，將案卷及有關證物連同聲明異議書狀，送交該管地
    方法院審理，違反道路交通管理事件統一裁罰基準及處理細
    則第65條亦著有明文。本件抗告人既於收受裁決後提出申訴
    於原處分機關表示不服，是否即符合上開法令規定之受處分
    人不服處罰，已依法聲明異議，而此際原處分機關將之當為
    裁決前之陳述處理，其未依上開細則第65條規定處理，是否
    妥適適法，亦有待研求。再者，原處分機關之移送書所附之
    交通部公路總局新竹區監理所桃園監理站 98年7月31日竹監
    桃字第0981001871號函之說明欄載有：「二、…複查台端接
    獲裁決書後於98年5月8日在上開法令規定期限內至站第一次
    陳述，為維權益，台端若對本案仍有其他疑義，請於 98年8
    月21日前以司法狀紙 1份連同裁決書及其他足資佐證資料，
    掛號郵寄送達本站轉交或逕寄地方法院交通法庭審理。三、
    複查本站98年6月3日、98年7月27日竹監桃字第 0983130711
    、0980019197號函誤繕已逾前開條例聲明異議期限乙節，特
    此更正，不便之處，尚請諒察」等語，有該函附卷（原審卷
    第 7頁參見）可憑，足見原處分機關就本件聲明異議之期間
    是否逾期，反覆不定，則抗告人遵依上開函覆，並於其所告
    知之「98年8月21日」前一日（即98年8月20日）再補狀提出
    異議，是否即已逾異議期間，且原處分機關之處理情形，是
    否妥適，均不無研求之餘地，原裁定就此未予斟酌，即認定
    抗告人之聲明異議已逾期，據以駁回異議，尚有未洽。抗告
    人執此抗告，尚非無理由，自應由本院將原裁定撤銷，發回
    原法院更為妥適之處理。
六、依道路交通管理處罰條例第89條，道路交通事件處理辦法第
    26條、刑事訴訟法第413條前段裁定如主文。
中    華    民    國    98    年    9     月    25    日
                  刑事第二庭審判長法  官  洪光燦
                                  法  官  林恆吉
                                  法  官  宋明蒼
以上正本證明與原本無異。
不得再抗告。
                                  書記官  鄒賢英
中    華    民    國    98    年    9     月    28    日


司法院資訊處製作；財團法人民間司法改革基金會備份。
